【裁判字號】    99,上易,2040
【裁判日期】    990917
【裁判案由】    毒品危害防制條例
【裁判全文】
臺灣高等法院刑事判決                99年度上易字第2040號
上  訴  人  臺灣新竹地方法院檢察署檢察官
被      告  甲○○
上列上訴人因被告違反毒品危害防制條例案件，不服臺灣新竹地
方法院99年度審易字第54號，中華民國99年7月30日第一審判決
（起訴案號：臺灣新竹地方法院檢察署98年度偵字第8088號），
提起上訴，本院判決如下：
    主  文
原判決撤銷，發回臺灣新竹地方法院。
    理  由
一、聲請簡易判決處刑意旨略以：被告甲○○明知甲基安非他命
    係列屬毒品危害防制條例第二級毒品，未經許可，不得無故
    持有，竟仍基於持有第二級毒品甲基安非他命之犯意，於民
    國98年2月5日某時許，在新竹市○○路○段683巷22號復1F之
    2樓套房居所內，持有甲基安非他命1包（淨重0.0168公克）
    ，嗣於同日下午5時許為警於上址查獲，並扣得上開甲基安
    非他命1包（淨重0.0168公克），因認被告涉犯毒品危害防
    制條例第11條第2項之持有第二級毒品罪嫌。
二、原判決意旨略以：
（一）被告於98年2月5日某時許，在新竹市○○路○段683巷22號
      復1F之2樓套房居所內，施用甲基安非他命1次，涉犯毒品
      危害防制條例第10條第2項施用第二級毒品罪之事實（此
      部分業經檢察官於原審準備程序中當庭以言詞變更起訴犯
      罪事實及法條），業據被告於原審歷次訊問時坦承不諱，
      並有台灣檢驗科技股份有限公司98年2月24日濫用藥物檢
      驗報告（下稱濫用藥物檢驗報告）1件在卷可稽，足證被
      告於警局所採集之尿液，經鑑定結果確實有甲基安非他命
      代謝反應，並有扣案之安非他命1包、吸食器1組足資佐證
      ，被告施用甲基安非他命之犯行，應堪認定。
（二）然被告前未曾因犯施用毒品罪，經法院裁定入勒戒處所觀
      察、勒戒，有本院被告前案紀錄表附卷可佐，故依毒品危
      害防制條例第20條第1項規定，本件應由檢察官聲請法院
      裁定令被告入勒戒處所施以觀察、勒戒，檢察官提起公訴
      ，其起訴之程序顯違背規定，爰不經言詞辯論，逕為不受
      理判決之諭知等語。
三、上訴意旨略以：被告於警詢時，固坦承有於98年2月5日下午
    3時許施用甲基安非他命1次，惟依卷附台灣檢驗科技股份有
    限公司濫用藥物檢驗報告所示，被告尿液送驗結果雖有甲基
    安非他命代謝反應（數值709），但尚未達結果判定陽性反
    應之標準，苟被告確於上開時地施用甲基安分他命，則距離
    採尿時間僅3小時，其尿液送驗結果當不致於呈現安非他命
    類陰性反應，足認被告自白與事實不符，況被告否認扣案甲
    基安非他命為其所有，則被告是否確有施用甲基安非他命犯
    行，尚難認定，原審漏未注意及此，顯有瑕疵等語。
三、經查：
（一）檢察官代表國家提起公訴，依檢察一體原則，到庭實行公
      訴之檢察官如發現起訴書認事用法有明顯錯誤，固得本於
      自己確信之法律見解，於論告時變更起訴之法條，或另為
      其他適當之主張，惟其於法院調查或審理時所為之論告或
      主張，究屬訴之追加、撤回或變更範疇，抑或僅屬為起訴
      效力所及之他部事實之擴張、或起訴事實之一部減縮，自
      應究明各該請求之性質而異其處理方式（最高法院95年度
      台上字第5401號判決意旨參照）。又裁判上或實質上一罪
      ，基於審判不可分原則，其一部犯罪事實若經起訴，依刑
      事訴訟法第二百六十七條規定，其效力及於全部，受訴法
      院對於未經起訴之他部分，俱應一併審判，此乃犯罪事實
      之一部擴張；檢察官就犯罪事實之一部起訴者，依刑事訴
      訟法第二百六十七條之規定，其效力固及於全部，然檢察
      官起訴之事實一經法院審理結果，認為無罪，即與未經起
      訴之其他事實不生全部與一部之關係，依同法第二百六十
      八條之規定，法院自不得就未經起訴之其他事實，逕予審
      判（最高法院88年度台上字第7100號判決意旨參照）。
（二）本件原聲請簡易判決處刑書「犯罪事實」欄記載：「被告
      於98年2月5日某時許，在新竹市○○路○段683巷22號復1F
      之2樓套房居所內，持有甲基安非他命1包（淨重0.0168公
      克），嗣於同日下午5時許為警於上址查獲，並扣得上開
      甲基安非他命1包（淨重0.0168公克）」等詞，於「證據
      並所犯法條」欄亦敘明：核被告所為，係犯毒品危害防制
      條例第11條第2項持有第二級毒品罪嫌等語，足見檢察官
      所起訴者，乃被告於98年2月5日某時許，在新竹市○○路
      ○段683巷22號復1F之2樓內，持有扣案甲基安非他命之事
      實。惟被告自警詢、偵查至原審時，均一再否認持有扣案
      之甲基安非他命，辯稱：扣案之甲基安非他命是陳錦華所
      有，是陳錦華帶來的等語，而檢察官於原審99年3月26日
      準備程序時雖陳明：「起訴法條應更正為毒品危害防制條
      例第10條第2項施用第二級毒品罪」、「施用時間、地點
      事實部分，更正為：98年2月5日某時許，在新竹市○○路
      ○段683巷22號復1F之2樓套房居所內，施用甲基安非他命1
      次，其餘如聲請簡易判決處刑書（誤為起訴書）所載」等
      語（見原審99年審易字第54號卷第19頁），然刑事訴訟法
      並無如民事訴訟法設有訴之變更之規定，得許檢察官就其
      所起訴之被告或犯罪事實加以變更，是檢察官於原審所陳
      ，是否僅係將原為起訴效力所及之施用第二級毒品罪部分
      擴張，其陳述乃在促請法院注意而已？抑或另為訴之追加
      ？苟與檢察官所起訴之持有第二級毒品罪部分具有裁判上
      或實質上一罪之關係，又係如何認定起訴之持有扣案甲基
      安非他命部分為有罪，而得適用刑事訴訟法第二百六十七
      條之規定，就未經起訴之其他事實（施用甲基安非他命）
      ，逕予審判？原判決理由均未詳加說明。況被告為警查獲
      後所採集之尿液，送驗結果雖有甲基安非他命代謝反應（
      數值709），但因未同時檢出安非他命反應，故尚未達檢
      測標準，檢驗結果判定為安非他命類陰性反應一節，有濫
      用藥物檢驗報告1件在卷足佐，則如何仍得認定被告有施
      用甲基安非他命之事實？原判決亦未說明認定之理由及所
      憑依據。從而，原判決逕以被告施用甲基安非他命，且其
      前未曾因施用毒品案件，受法院裁定令入勒戒處所執行觀
      察、勒戒等情，應依毒品危害防制條例第20條第1項先送
      觀察、勒戒，檢察官對被告提起公訴，違背法律程式，而
      依刑事訴訟法第303條第1款規定為不受理判決之諭知，有
      判決理由不備之違誤。檢察官上訴意旨執此指摘原判決不
      當，為有理由，應由本院將原判決撤銷，並兼顧被告之審
      級利益，發回原法院更為適當之裁判，並不經言詞辯論為
      之。
據上論斷，應依刑事訴訟法第369條第1項但書、第372條，判決
如主文。
中    華    民    國    99    年    9     月    17    日
                  刑事第五庭審判長法  官  李英勇
                                  法  官  劉秉鑫
                                  法  官  白光華
以上正本證明與原本無異。
不得上訴。
                                  書記官  廖鴻勳
中    華    民    國    99    年    9     月    17    日

司法院資訊處製作；財團法人民間司法改革基金會備份。
